【裁判字號】    92,上易,2623
【裁判日期】    921021
【裁判案由】    傷害
【裁判全文】
臺灣高等法院刑事判決                          九十二年度上易字第二六二三號
    上  訴  人
    即  被  告  甲○
    選任辯護人  陳凱平律師
                陳守文律師
右上訴人因傷害案件，不服臺灣士林地方法院九十二年度易字第一三五號，中華民國
九十二年七月十五日第一審判決（起訴案號：臺灣士林地方法院檢察署九十一年度調
偵字第三一九號），提起上訴，本院判決如左：
    主  文
上訴駁回。
甲○緩刑貳年。
    事  實
一、甲○係臺北市大同區鄰江里里長，乙○○為同里里民，甲○於民國（下同）九十
    一年六月四日十六時四十五分許，處理臺北市○○○路○段二三六巷十五弄二十
    二號前之無主垃圾時，因乙○○認甲○未依規定使用專用垃圾袋並拍照存證，二
    人遂生口角。嗣甲○於同日十七時許，行經臺北市○○○路○段九十四號乙○○
    兄長開設之雜貨店，適乙○○坐在店前，甲○與之再度引發口角，甲○竟基於傷
    害乙○○身體之犯意，進入雜貨店內，雙手各拿取店內酒架上參茸藥酒一瓶後，
    轉身以其中一瓶砸擊尾隨在後之乙○○左前額，致乙○○受有左側前額挫裂傷（
    約三．五×○．五×○．八公分）之傷害，嗣由在場之杜明政會同鄰居制止，並
    報警處理。甲○於毆打乙○○後未被有偵查犯罪職務之公務員發覺前，向前往現
    場處理之員警許瑞丁當場承認與乙○○互毆（乙○○經臺灣士林地方法院九十二
    年度易字第一三五號判決無罪並確定在案），而自首。
二、案經被害人乙○○提出告訴，由臺北市政府警察局大同分局報請臺灣士林地方法
    院檢察署檢察官偵查起訴。
    理  由
一、上訴人即被告甲○固坦承有於前揭時、地持蔘茸酒瓶砸擊告訴人乙○○左前額之
    事實（見偵字第六六六五號卷六背頁，原審卷十三、七九頁，本院九十二年十月
    七日審判筆錄三頁），惟辯稱：乙○○因長期違法佔用停車格，與伊已生嫌隙，
    於事發之日，明知伊協助清運無主垃圾，而向伊表明欲照相告發伊未依法使用專
    用垃圾袋以藉機挑釁，伊在雜貨店門口與乙○○理論時，乙○○突然出拳毆打伊
    左邊太陽穴，伊頓感頭暈、頭痛，告訴人復以雙手挾持伊頭部於腋下，將伊拖往
    店內扭打，伊連呼吸都覺得困難，乙○○復將伊壓制在店內角落，造成伊頭、背
    、臉及左前肩多處受傷，伊遭毆打難免出手防禦，故隨手拿起店內之酒瓶，往乙
    ○○頭上亂打，伊是正當防衛，且本案事發始於公益，然乙○○藉端滋事不義在
    先，客觀上足致引起公憤，縱認伊涉及傷害犯行，亦應成立義憤傷害罪云云。
二、經查：
  (一)右揭事實，業據告訴人乙○○於調查、原審審理時指訴遭被告持參茸藥酒一瓶毆
    擊其左前額成傷等語綦詳（見偵字第六六六五號卷八背頁、十九背頁，原審卷十
    四至十五頁），核與目擊證人杜明政、黃白麗華於偵查、原審調查中結證情節相
    符（見調偵字卷十八頁，原審卷二九至三三、三五至三九頁），並有告訴人於當
    日就醫之驗傷診斷書一份及傷情照片在卷可稽（見偵字第六六六五號卷十一、二
    二頁），另路過現場之證人李茂林及到場處理警員許瑞丁亦均證稱，有見到乙○
    ○之頭部流血等語（見原審卷四一、七三頁），並有參茸藥酒一瓶扣案可佐，足
    見告訴人乙○○指訴與事實相符。
  (二)被告雖以前詞置辯，並提出載具其傷情之診斷證明書一紙佐證（見偵字第六六六
    五號卷十頁），證人林金松亦證稱，伊在雜貨店對面看到告訴人出拳毆打甲○左
    太陽穴，旋挾著甲○脖子拖進雜貨店內，後來在店內如何衝突，伊不清楚（見原
    審卷五七至五八、六一至六三頁）。惟查，前開雜貨店入口處有高約二十五公分
    及十八公分之階梯各一階，此經乙○○繪製，並經員警許瑞丁證實確為現場狀況
    （見原審卷七六頁）之雜貨店格局圖一紙（見原審卷五三頁）及拍攝照片附卷可
    據（見偵字第六六六五號卷二二背頁至二三頁），復為被告所是認（見原審卷七
    九頁）。被告身高約一百七十公分、體重約六十八公斤，而乙○○身高約一百六
    十二公分、體重約七十二公斤，經二人陳明在卷（見原審卷四三頁），可知被告
    之身高優於乙○○約八公分，體重相差不多，告訴人有無能力挾住被告脖子，自
    店外經過二階高階，將被告拖往雜貨店內，而不為被告掙脫，已非無疑。
  (三)被告於警訊時申告乙○○傷害時，並未敘及其左太陽穴遭毆，並被乙○○挾住脖
    子拖入雜貨店內（見偵字第六六六五號卷六背頁），設若告訴人真有如被告所辯
    先動手傷人之行徑，被告為何不即陳明？又依被告上開所辯及證人林金松之證述
    ，苟被告遭告訴人出拳毆打左太陽穴，頓感頭痛、頭暈，則告訴人出拳應甚重，
    又告訴人勒住被告脖子拖行進入雜貨店內，需經過二階高階，且被告供稱拖行距
    離約五、六公尺，造成其連呼吸都覺困難（見原審卷十三至十四頁），告訴人勒
    力顯然甚強，則被告之左太陽穴及脖子處必有傷痕。惟依被告提出之臺北市立中
    興醫院診斷證明書載其受有：「1.頭部外傷、臉部、左前臂瘀傷；2.背部鈍挫傷
    。」等傷害，而診斷證明書上人體正、背面圖，有標示右嘴角四×三公分、左前
    臂長條狀排列傷痕，每處○．二×○．三公分、右上背部三×二公分等情，脖子
    部位卻未有任何勒痕或瘀、挫傷之記載（見偵字第六六六五號卷十頁）。該診斷
    證明書雖載明被告有頭部外傷，卻未標示其頭部外傷之部位、面積，亦不足認其
    左太陽穴有傷痕；再觀之被告當日於派出所時拍攝之傷情照片一幀及被告於偵查
    中自行提出之傷情照片三幀（見偵字第六六六五號卷十三頁、二一頁），核與上
    開診斷證明書人體圖標示傷情部位相符，並未對左太陽穴部位採證，且其脖子部
    位毫無傷情，足證被告所辯及證人林金松之證述尚不足採。再被告持以砸打告訴
    人之茸蔘酒瓶二瓶，均是未開封之酒瓶，為被告供承在卷（見原審卷七九頁），
    並有茸蔘藥酒一瓶扣案可佐。案發當時，上開雜貨店地面上並未放置參茸藥酒，
    被告係自酒架離地約一百三十公分處拿取參茸藥酒之情，為證人黃白麗華結證明
    確（見原審卷三二頁），核與卷附警員當日十八時十分許到場處理時拍攝雜貨店
    內部情景之照片一幀相符（見偵字第六六六五號卷第十二頁），足見被告辯稱遭
    告訴人勒住脖子壓制在店內角落云云，亦不足採。且被告對告訴人提起之傷害告
    訴亦經原審法院判決告訴人乙○○無罪確定，被告所辯伊係正當防衛云云，乃卸
    責之詞，委無可採。
  (四)被告另辯稱本案事發始於伊協助處理無主垃圾之公益，然告訴人藉不服伊申報其
    違法佔用停車位而滋事，不義在先，客觀上足致引起公憤，縱認被告涉及傷害犯
    行，亦應成立義憤傷害罪云云。惟查，縱被告與告訴人前因停車位使用發生爭執
    屬實，然告訴人質疑被告未使用專用垃圾袋，加以指正，嗣後二人發生爭執，已
    非係被告指責告訴人違法佔用停車位之時，與刑法第二百七十九條之義憤傷害罪
    之構成要件不符。
  (五)公訴人認被告甲○之傷害行為，另造成乙○○頭暈之傷害乙節，依乙○○之診斷
    證明書所載，該頭暈僅係乙○○主訴之感覺，不能認有受身體或健康之傷害。
  (六)綜上所述，本件事證明確，被告之犯行洵堪認定。
三、核被告所為，係犯刑法第二百七十七條第一項之普通傷害罪。被告於毆打乙○○
    後，犯罪未經發覺前，向至現場處理尚不知犯罪者為何人之警員許瑞丁主動表示
    其即為犯罪者之事實，業經證人許瑞丁於原審審理中結證明確（見原審卷七三頁
    ），被告自承傷害乙○○之行為，應認符合刑法第六十二條前段規定之自首要件
    ，應依該條規定減輕其刑。
四、原審審酌被告生活狀況、智識程度、身為里長而遭受誤解未使用專用垃圾袋，與
    里民爭吵而出手傷人之犯罪動機、刺激，及乙○○傷勢不輕，所生危害非微，被
    告犯罪後態度等一切情狀，適用刑法第二百七十七條第一項、第六十二條前段、
    第四十一條第一項、罰金罰鍰提高標準條例第一條前段、第二條，判決被告有期
    徒刑三月，並諭知如易科罰金時以銀元三百元折算一日之標準，扣案之參茸藥酒
    一瓶固係被告犯罪所用之物，惟非被告所有，據被告及證人黃白麗華陳明在卷（
    見原審卷十三、三○、三一至三二、三九頁，本院九十二年十月七日審判筆錄四
    頁），疋予宣告沒收，經核認事用法並無違誤。
五、被告提起上訴否認犯罪，核無理由，應予駁回。末查被告前未曾受有期徒刑以上
    刑之宣告，有本院被告全國前案紀錄表（附於本院卷）、刑案資料查註紀錄表各
    一份在卷可據（見調偵字卷一頁），因一時失慮致犯法禁，惟犯罪情節尚非重大
    ，且於本院審理時當庭賠償被害人乙○○新台幣二萬元而達成和解（見本院九十
    二年十月七日審判筆錄六頁），經此起訴審判後，當知所警惕，信無再犯之虞，
    本院認所宣告之之刑，以暫不執行為適當，爰併予宣告緩刑二年，以勵自新。
據上論斷，應依刑事訴訟法第三百六十八條、刑法第七十四條第一款，判決如主文。
本案經檢察官李進誠到庭執行職務。
中      華      民      國    九十二    年      十      月    二十一    日
                              臺灣高等法院刑事第三庭
                                  審判長法  官  張  連  財
                                        法  官  黃  金  富
                                        法  官  林  明  俊
右正本證明與原本無異。
不得上訴。
                                        書記官  蕭  進  忠
中      華      民      國    九十二    年      十      月    二十三    日
附錄：本判決論罪科刑法條全文
刑法第二百七十七條第一項：
傷害人之身體或健康者，處三年以下有期徒刑、拘役或一千元以下罰金。


司法院資訊處製作；財團法人民間司法改革基金會備份。
